臺灣高等法院臺中分院刑事裁定　
111年度聲字第631號
聲  請  人  臺灣高等檢察署臺中檢察分署檢察官
受  刑  人  林振遠
上列聲請人因受刑人數罪併罰有二裁判以上，聲請定其應執行之
刑（聲請案號：111年度執聲字第215號），本院裁定如下：
    主  文
林振遠因犯如附表所示各罪所處之刑，有期徒刑部分，應執行有
期徒刑壹年捌月；併科罰金部分，應執行併科罰金新臺幣拾陸萬
 元，罰金如易服勞役，以新臺幣壹仟元折算壹日。
    理  由
一、聲請意旨略以：受刑人林振遠因違反森林法數罪，先後經判
    決確定如附表。數罪中雖有刑法第50條第1項但書所列情形
    ，惟受刑人已請求檢察官聲請定應執行刑，有臺灣南投地方
    檢察署民國111年2月22日刑法第50條第1項但書案件是否請
    求定應執行刑調查表足稽，應依刑法第50條第2項、第53條
    、第51條第5款、第7款規定，定其應執行之刑，及依刑法第
    42條第6項諭知易服勞役之折算標準，爰依刑事訴訟法第477
    條第1項規定聲請裁定等語。
二、按行為後法律有變更者，適用行為時之法律。但行為後之法
    律有利於行為人者，適用最有利於行為人之法律。此為刑法
    第2條第1項揭示之法律變更從舊從輕原則，規範目的在於避
    免惡化行為人法律地位，致其受行為時無法預見之刑罰處罰
    ，故該條文「法律」之解釋限於「刑罰法律」（大法官會議
    解釋第103號解釋、最高法院51年臺非字第76號判例意旨參
    照），循此意旨，該條文之「變更」當限於「影響整體刑罰
    權規範內容利或不利」之變更，始合其規範目的。查本件受
    刑人於犯罪行為後，刑法第50條已於民國102年1月8日修正
    ，同年1月23日公布，並自102年1月25日施行，原刑法第50
    條係規定「裁判確定前犯數罪者，併合處罰之。」，而修正
    後刑法第50條第1項規定：「裁判確定前犯數罪者，併合處
    罰之。但有下列情形者，不再此限。一、得易科罰金之罪與
    不得易科罰金之罪。二、得易科罰金之罪與不得易服社會勞
    動之罪。三、得易服社會勞動之罪與不得易科罰金之罪。四
    、得易服社會勞動之罪與不得易服社會勞動之罪。」；第2
    項則規定：「前項但書情形，受刑人請求檢察官聲請定應執
    行刑者，依第51條規定定之。」，故此是否併合處罰之變更
    ，顯已影響行為人刑罰之法律效果，因屬刑罰權科刑規範之
    變更，於處斷時自有新舊法比較輕重之必要。而經比較結果
    ，於同時有得易科罰金、得易服社會勞動、不得易刑處分之
    情形，符合裁判確定前犯數罪之規定者，舊法一律應併合處
    罰，致原得易科罰金、易服社會勞動之刑，喪失得易刑處分
    之利益，而新法原則上不得併合處罰，然容許受刑人請求檢
    察官聲請定執行刑，顯修正後之新法對被告較為有利，是本
    件聲請自應適用較有利於受刑人修正後之刑法，定其應執行
    之刑。又新修正刑法第50條第2項規定：「前項但書情形，
    受刑人請求檢察官聲請定應執行刑者，依第51條規定定之。
    」，是於同時有得易科罰金、得易服社會勞動、不得易刑處
    分之情形者，須經受刑人請求，檢察官始得據以聲請定應執
    行刑。
三、經查，受刑人林振遠因犯如附表所示違反森林法案件，經臺
    灣南投地方法院及本院分別判處如附表所示之刑，均經確定
    在案，此有如附表所示之判決書及臺灣高等法院被告前案紀
    錄表各1份附卷可憑，而其中受刑人如附表編號1至2所示為
    得易科罰金、易服社會勞動之罪，如附表編號3至6所示為不
    得易科罰金、不得易服社會勞動之罪，依刑法第50條第1項
    但書之規定固不得併合處罰，然查受刑人於111年2月22日已
    向檢察官聲請定應執行刑，有臺灣南投地方檢察署民國111
    年2月22日「刑法第50條第1項但書案件是否請求定應執行刑
    調查表」（見本院卷第9頁）附卷可稽，是依刑法第50條第2
    項之規定，聲請人就如附表所示各罪聲請定其應執行之刑及
    諭知易服勞役之折算標準，核屬正當，應予准許。爰因定應
    執行刑，不僅攸關國家刑罰權之行使，於受刑人之權益亦有
    重大影響，除顯無必要或有急迫情形外，法院於裁定前，允
    宜予受刑人以言詞、書面或其他適當方式陳述意見之機會，
    俾使程序保障更加周全，乃予受刑人陳述意見之機會；是本
    院發函詢問受刑人對本件定應執行刑案件有無意見表達，該
    函文業於111年3月21日合法寄存送達於南投縣警察局埔里分
    局鯉潭派出所後，迄今仍未據受刑人具狀表達其意見，故本
    院審酌受刑人所犯如附表編號1至2所示之罪，前曾經臺灣南
    投地方法院以110年度聲字第16號裁定定應執行有期徒刑11
    月，併科罰金新臺幣（下同）74,915元，有期徒刑如易科罰
    金，罰金如易服勞役，均以1,000元折算1日確定，所犯如附
    表編號3至6所示之罪，前曾經本院以110年度原上訴字第18
    號判決定應執行有期徒刑1年，併科罰金100,000元，罰金如
    易服勞役，以1,000元折算1日，案經上訴後，經最高法院駁
    回上訴確定，暨斟酌其各罪犯罪行為之不法與罪責程度、對
    其施以矯正之必要性、刑罰邊際效應遞減、所生痛苦程度遞
    增及復歸社會之可能性等一切情狀，定其應執行之刑如主文
    所示，並就罰金刑部分諭知易服勞役之折算標準。另受刑人
    所犯如附表之罪刑，經本院分別就其有期徒刑及罰金刑部分
    定其應執行之刑，依刑法第51條第9款前段規定，應併執行
    之，附此敘明。
四、爰依刑事訴訟法第477條第1項，刑法第50條第2項、第53條
    、第51條第5款、第7款、第42條第3項，裁定如主文。
中　　華　　民　　國　　111 　年　　4 　　月　　15　　日
            刑事第二庭   審判長法　官　何  志  通
                               法　官  石  馨  文
                               法　官  許  月  馨
以上正本證明與原本無異。
如不服本裁定，應於收受送達後5日內向本院提出抗告書狀（須
附繕本）。因疫情而遲誤不變期間，得向法院聲請回復原狀。 

                               書記官  李  妍  嬅   

中　　華　　民　　國　　111 　年　　4 　　月　　18　　日
附表：受刑人林振遠定應執行刑案件一覽表     編號  1 2 3 罪名  違反森林法  違反森林法 違反森林法 宣告刑  有期徒刑6月、併科罰金新臺幣40,941元 有期徒刑6月、併科罰金新臺幣34,974元 有期徒刑7月、併科罰金新臺幣21,600元 犯罪日期  101年01月12日 101年09月06日 100年11月06日至同年月7日 偵查(自訴)機關 年度案號  南投地檢101年度偵字第373號 南投地檢101年度偵字第3308號 南投地檢101年度偵字第262、263、958、959號 最後事實審 法院 南投地院 南投地院 中高分院  案號 101年度訴字 第124號 109年度原訴緝字 第2號 110年度原上訴字 第18號  判決日期 101/09/13 109/11/26 110/08/31 確定 判決 法院 南投地院 南投地院 最高法院  案號 101年度訴字 第124號 109年度原訴緝字 第2號 111年度台上字 第242號  判決確定日 期 101/10/19 109/12/23 111/01/13 是否為得易科罰金之案件  得易科罰金 得易服社會勞動 得易科罰金 得易服社會勞動 不得易科罰金 不得易服社會勞動 備註  南投地檢101年度執字第2455號 南投地檢110年度執字第62號 南投地檢111年度執字第254號、111年度罰執字第11號 (編號3-6曾定應執行有期徒刑1年、併科罰金新臺幣100,000元）   （編號1-2曾定應執行有期徒刑11月、併科罰金新臺幣74,915元，分110執更129號、110罰執更1號）               已執畢   
     編號  4 5 6 罪名  違反森林法  違反森林法 違反森林法 宣告刑  有期徒刑7月、併科罰金新臺幣58,320元 有期徒刑7月、併科罰金新臺幣194元 有期徒刑8月、併科罰金新臺幣90,720元 犯罪日期  100年11月13日至同年月14日 100年11月19日至同年月20日 100年11月18日至同年月19日 偵查(自訴)機關 年度案號  南投地檢101年度偵字第262、263、958、959號 南投地檢101年度偵字第262、263、958、959號 南投地檢101年度偵字第262、263、958、959號 最後事實審 法院 中高分院 中高分院 中高分院  案號 110年度原上訴字 第18號 110年度原上訴字 第18號 110年度原上訴字 第18號  判決日期 110/08/31 110/08/31 110/08/31 確定 判決 法院 最高法院 最高法院 最高法院  案號 111年度台上字 第242號 111年度台上字 第242號 111年度台上字 第242號  判決確定日 期 111/01/13 111/01/13 111/01/13 是否為得易科罰金之案件  不得易科罰金 不得易服社會勞動 不得易科罰金 不得易服社會勞動 不得易科罰金 不得易服社會勞動 備註  南投地檢111年度執字第254號、111年度罰執字第11號 (編號3-6曾定應執行有期徒刑1年、併科罰金新臺幣100,000元）